臺灣桃園地方法院民事判決　　　　　　　96年度重訴字第10號
原　　　告　臺灣中小企業銀行股份有限公司
法定代理人　丁○○
訴訟代理人　乙○○
被　　　告　丙○○
上列當事人間請求清償債務事件，於民國96年3 月26日言詞辯論
終結，本院判決如下：
    主      文
被告應給付原告新臺幣陸佰玖拾萬壹仟柒佰零壹元，及如附表所
示之利息、違約金。
訴訟費用由被告負擔。
    事實及理由
甲、原告主張：(一)訴外人羅茂富即富榮針織社邀同訴外人周秋玉
    及被告為連帶保證人，分別於民國94年1 月21日與原告簽訂
    借據及授信約定書，向原告借款新臺幣（下同）140 萬元，
    約定借款期間自94年1 月25日起至99年1 月25日止，利息按
    原告基準利率加週年利率2.8 ﹪計算，嗣後並隨該機動利率
    調整而調整。且依系爭借據第6 條第6 項約定，原告於法院
    請求給付時，得將原約定利率視為不再調整，並以此時之利
    率計算利息及遲延利息（原告提起本件訴訟時利率為週年利
    率6.53﹪），並自94年2 月25日起，按月平均攤還本息，借
    款人遲延履行時，除仍按上開利率計息外，其逾期清償在6
    個月以內者，按上開利率10﹪，超過6 個月者，按上開利率
    20﹪計算違約金，且若借款人不依約清償本息，原告無需通
    知，得將借款人對於原告所負債務視為全部到期（下稱第一
    筆借款）。豈料，羅茂富即富榮針織社自95年9 月25日起即
    未按期償還本息，尚欠原告本金933,354 元，屢經催討，羅
    茂富即富榮針織社均置之不理，依系爭約定書第5 條第1 項
    第1 款之約定，羅茂富即富榮針織社所欠第一筆借款債務視
    為全部到期；另於羅茂富即富榮針織社又於94年4 月15日與
    原告簽訂輔導中小企業升級貸款契約書（下稱系爭貸款契約
    書），向原告借款800 萬元，約定借款期間自94年4 月18日
    起至99年4 月15日止，本金部分自94年7 月15日起開始償還
    第1 次撥款金額，以每3 個月為1 期，共分20期，嗣後各次
    撥款之金額按上述剩餘期數攤還，每期攤還之金額依各次撥
    貸時，借款人所出具之借據為準，利息則按郵政儲金2 年期
    定期儲金機動利率加週年利率1.69﹪計算，自94年5 月15日
    起按月繳付，嗣後隨該機動利率調整而調整，又本件借款到
    期或視為到期時，借款人及連帶保證人願立即清償，如有遲
    延，願改按原告基準利率加週年利率3 ﹪計付利息及遲延利
    息，並按逾期金額，自應償還日起，其逾期清償在6 個月以
    內者，按上開利率10﹪，超過6 個月者，按上開利率20﹪計
    算違約金，復依系爭貸款契約書第5 條約定，原告於法院請
    求給付時，得將原約定利率視為不再調整，並以此時之利率
    計算全部遲延利息或違約金（原告提起本件訴訟時利率為週
    年利率6.73﹪），且借款人若不依約清償本息，原告無需通
    知，得將借款人對於原告所負債務視為全部到期（下稱第二
    筆借款）。豈料，羅茂富即富榮針織社自95年10月15日起即
    未按期償還，尚欠原告本金5,968,347 元，屢經催討，羅茂
    富即富榮針織社均置之不理，依系爭約定書第5 條第1 項第
    1 款之約定，羅茂富即富榮針織社所欠第二筆借款債務亦視
    為全部到期。(二)被告雖辯稱其未就第二筆借款擔任連帶保證
    人等語，惟系爭貸款契約書上「丙○○」之簽名確實為被告
    親自所為，原告就系爭貸款契約書簽訂之對保程序係依銀行
    作業程序辦理等情，有證人甲○○為證，且參以被告之教育
    程度為大學畢業，於系爭貸款契約書簽訂當時亦已就業中，
    依其教育程度及社會歷練應知悉簽署連帶保證人所代表之法
    律意義及效果為何，且依常理而言，被告不可能會空白或錯
    誤簽名，更不可能未向原告之承辦人員詢問擔保額為何即隨
    便簽名於系爭貸款契約書上，被告就其基於錯誤而簽名之變
    態事實，應舉證以實其說。(三)綜上，原告自得請求羅茂富即
    富榮針織社償還如附表所示本金、利息及違約金。被告為上
    開二筆借款之連帶保證人，自應負連帶清償之責任。爰依消
    費借貸及連帶保證之法律關係請求被告給付等語，並聲明：
    被告應給付原告6,901,701 元，及如附表所示之利息、違約
    金。
乙、被告則以：(一)被告僅就第一筆借款擔任連帶保證人，該筆借
    款尚欠933,554 元未還。至於第二筆借款部分，原告之承辦
    人員於第二次至被告家中時，係告知第一筆借款所填寫之資
    料有誤，必須補簽，請被告補簽名，被告即於系爭貸款契約
    書簽名，並由原告之承辦人員持被告之印章用印，惟被告未
    有就第二筆借款擔任連帶保證人之意思，原告簽名時，有被
    告之父母在場。(二)被告為大學畢業，簽名時已經有工作，現
    在已工作兩年等語資為抗辯，並聲明：駁回原告之訴。
丙、得心證之理由：
  一、被告經合法通知，未於最後言詞辯論期日到場，核無民事
      訴訟法第386條各款所列情形，爰依原告之聲請，由其一
      造辯論而為判決。
  二、原告主張關於第一筆借款及被告為羅茂富之連帶保證人暨
      羅茂富尚欠原告如附表編號1 所示本金、利息及違約金之
      事實，為被告所不爭執，堪信為真實。依第一筆借款之借
      據第6 條第1 款及授信約定書第5 條第1 項第1 款各約定
      略以：借款人及連帶保證人均願將另訂立之授信約定書是
      為本借據之一部分；立約人對於原告所負之一切債務，如
      有任何一宗債務不依約清償本息時，無須原告事先通知或
      催告，原告得視為全部到期。本件借款人羅茂富就本筆借
      款自95年9 月25日起即未依約清償本息，尚欠如附表編號
      1 所示之本金、利息及違約金，則原告依約主張本筆債務
      視為全部到期，羅茂富應即為清償乙節，自屬有據。又被
      告就本筆借款為羅茂富之連帶保證人，自應負連帶清償之
      責任。從而，原告依據消費借貸及連帶保證之法律關係請
      求被告給付如附表編號1 所示之本金、利息及違約金部分
      ，為有理由，應予准許。
  三、原告主張關於第二筆借款及羅茂富尚欠原告如附表編號2
      所示本金、利息及違約金之事實，被告亦不爭執，堪信為
      真實；被告雖另以前詞置辯。惟系爭貸款契約書為B4大小
      ，契約條款及借款人、連帶保證人之簽名處均在文書之同
      一面等情，業經本院勘驗在案，並有系爭貸款契約書縮印
      （A4）影本附卷可按（見本院支付命令卷第14頁、本院卷
      第20頁），是不論借款人或連帶保證人於系爭貸款契約書
      簽名時，應很容易看到借款種類及其金額；又被告為大學
      畢業，其確實於系爭貸款契約書上簽名，其簽名時，已經
      在社會上工作，且其父母（即借款人羅茂富及另一連帶保
      證人周秋玉）均在場等情，為被告自認，則以系爭貸款契
      約書之態樣、被告之學、經歷及其父母即借款人及另一連
      帶保證人在其簽名時均在場等情事以觀，被告應容易瞭解
      文書記載之內容，且其父母身為本筆借款之借款人及連帶
      保證人，其等既亦在場，豈有任令被告遭原告承辦人員誤
      導為補簽上開第一筆借款資料而在系爭貸款契約書簽名之
      理？是被告抗辯其係遭誤導而在系爭貸款契約書簽名，非
      本筆借款之連帶保證人云云，即非可採。原告主張羅茂富
      邀同被告為連帶保證人向原告借貸本筆借款為可採。另依
      系爭貸款契約書第9 條及授信約定書第5 條第1 項第1 款
      各約定略以：借款人及連帶保證人均願將另訂立之授信約
      定書是為本契約之一部分；立約人對於原告所負之一切債
      務，如有任何一宗債務不依約清償本息時，無須原告事先
      通知或催告，原告得視為全部到期。本件借款人羅茂富就
      本筆借款自95年10月15日起即未依約清償本息，尚欠如附
      表編號2 所示之本金、利息及違約金，則原告依約主張本
      筆債務視為全部到期，羅茂富應即為清償乙節，自屬有據
      。又被告就本筆借款為羅茂富之連帶保證人，自應負連帶
      清償之責任。從而，原告依據消費借貸及連帶保證之法律
      關係請求被告給付如附表編號2 所示之本金、利息及違約
      金部分，亦有理由，應予准許。
丁、訴訟費用負擔之依據：民事訴訟法第78條。
中　　華　　民　　國　　96　　年　　4 　　月　　9 　　日
                  民事第三庭  法  官  林望民
上列為正本係照原本作成
如對本判決上訴，須於判決送達後20日內向本院提出上訴狀
中　　華　　民　　國　　96　　年　　4 　　月　　9 　　日
                              書記官  曾建中
┌────────────────────────────────────────────┐
│附表：                                                                96年度重訴字第10號│
├─┬───────┬─────┬────────┬───────────────────┤
│編│本金金額（新  │利      率│利            息│違約金（在六個月以內者，按左列利率10﹪│
│號│臺幣）　      │　　　    │ 　          　 │，超過六個月者，按左列利率20﹪計算）  │
├─┼───────┼─────┼────────┼───────────────────┤
│1 │     933,354元│週年利率  │計算期間：95年9 │計算期間：95年9月26日起至清償日止     │
│  │              │6.53 ﹪   │月26日起至清償日│                                      │
│  │              │          │止              │                                      │
├─┼───────┼─────┼────────┼───────────────────┤
│2 │   5,968,347元│週年利率  │計算期間：95年10│計算期間：95年10月16日起至清償日止    │
│  │              │6.73 ﹪   │月16日起至清償日│                                      │
│  │              │          │止              │                                      │
└─┴───────┴─────┴────────┴───────────────────┘
